臺灣高等法院臺中分院刑事判決
110年度交上易字第664號
上  訴  人  
即  被  告  趙伯瑋


上列上訴人因過失傷害案件，不服臺灣臺中地方法院110年度交
易字第257號中華民國110年5月10日第一審判決（起訴案號：臺
灣臺中地方檢察署109年度偵字第33804號），提起上訴，本院判
決如下：
    主  文
原判決撤銷。
甲○○因過失傷害人致重傷，處有期徒刑伍月，如易科罰金，以
  新臺幣壹仟元折算壹日。緩刑參年，並應於緩刑期內對林○貞
  履行其依本院110年度刑上移調字第150號調解筆錄遲延未付之
  賠償金額新臺幣肆拾萬元。
    犯罪事實
一、甲○○於民國109年5月22日9時59分許，駕駛車牌號碼000-000
    0號自小客貨車，沿臺中市○區○○○路○○○○○○○○○○村路○○設○○○
    ○○號誌之交岔路口，於其行進燈號顯示為綠燈，而欲進入路
    口左轉至美村路時，本應注意轉彎車應讓直行車先行，且應
    注意車前狀況，隨時採取必要之安全措施，而依當時為日間
    有自然光線，道路舖裝柏油、乾燥、無缺陷、無障礙物，視
    距良好等一切情狀，並無不能注意之情事，竟疏未注意該路
    口對向適有遵守綠燈號誌騎乘車牌號碼000-0000號普通重型
    機車之林○貞（無肇事因素），沿建國南路由西往東方向直
    行前來之狀況，即行貿然左轉，乃不慎撞及林○貞所騎駛之
    前揭機車，使林○貞人車倒地，並受有頭部外傷併蜘蛛膜下
    腔出血及硬腦膜下腔出血、右側肱骨骨折、呼吸衰竭併肺炎
    等傷害，經送醫急救及治療後，仍受有創傷性腦損傷併右側
    肢體偏癱，吞嚥困難及認知功能障礙、永久性神經失能、存
    有語言障礙等重傷害。甲○○肇事後，於有偵查犯罪職權之機
    關或個人發覺其上開犯罪前，自動向前往現場處理車禍之警
    員坦承肇事而自首，且主動接受裁判。
二、案經林○貞訴請臺灣臺中地方檢察署檢察官偵查起訴。 
    理  由
一、證據能力方面：
    按刑事訴訟法第159條之5規定：「（第1項）被告以外之人
    於審判外之陳述，雖不符前4條之規定，而經當事人於審判
    程序同意作為證據，法院審酌該言詞陳述或書面陳述作成時
    之情況，認為適當者，亦得為證據。（第2項）當事人、代
    理人或辯護人於法院調查證據時，知有第159條第1項不得為
    證據之情形，而未於言詞辯論終結前聲明異議者，視為有前
    項之同意」，其立法意旨在於傳聞證據未經當事人之反對詰
    問予以核實，原則上先予排除，惟若當事人已放棄詰問或未
    聲明異議，基於證據資料愈豐富，愈有助於真實發現之理念
    ，且強化言詞辯論原則，法院自可承認該傳聞證據例外擁有
    證據能力。經查，有關下述所引用未符合刑事訴訟法第159
    條之1至第159條之4所示之證據，業據檢察官、上訴人即被
    告甲○○（下稱被告）於本院明示同意作為證據（見本院卷第
    62頁），且經本院於審理時當庭直接提示而為合法之調查，
    檢察官及被告均未於言詞辯論終結前聲明異議（見本院卷第
    131至140頁），本院審酌前開證據作成或取得之狀況，並無
    非法或不當取證之情事，故認為適當而均得以作為證據，是
    前開證據依刑事訴訟法第159條之5之規定，均具有證據能力
    。
二、訊據被告對於上揭事實坦承不諱（見本院卷第136至137頁）
    ，且查：
(一)告訴人林○貞確因本件車禍而受有前揭重傷害一節，有中山
    醫學大學附設醫院109年7月1日、同年8月15日診斷證明書、
    中山醫學大學附設醫院中興分院110年4月19日中山醫大附醫
    中興字第1100003415號函所附之病歷（見109年度他字第700
    5號卷第15、17頁、原審卷第39至60頁），及告訴代理人乙○
    ○（為告訴人林○貞之子）向本院提出之中山醫學大學附設醫
    院中興分院110年6月28日診斷證明書、中山醫學大學附設醫
    院110年8月3日心理鑑衡報告（見本院卷第81、83頁）在卷
    可憑，且未據被告爭執，此部分事實足可認定。
(二)被告於原審及本院均坦認有上揭過失傷害人致重傷之犯行，
    且有告訴人林○貞於偵查中所提出「刑事告訴狀」之指訴（
    見109年度他字第7005號卷第95至99頁）、道路交通事故現
    場圖、道路交通事故調查報告表㈠、㈡各1份及交通事故現場
    照片27幀（見109年度他字第7005號卷第13頁、第31至33頁
    、第45至51頁）在卷可憑，足認被告之自白與事實相符而為
    可信。本案於偵查中經送請臺中市車輛行車事故鑑定委員會
    鑑定之結果，亦認：被告駕駛自用小客貨車，行至設有行車
    管制號誌交岔路口，左轉讓車未讓對向直行車先行，為肇事
    主因，有該會109年12月21日中市車鑑字第1090010361號函
    附之鑑定意見書（中市車鑑0000000案）1份（見109年度偵
    字第33840號卷第19至22頁）在卷可參。而前開臺中市車輛
    行車事故鑑定委員會鑑定意見書固亦認：告訴人林○貞駕駛
    普通重型機車，行經設有管制號誌交岔路口，未注意車前狀
    況適採安全措施，為肇事次因等語，惟依本院勘驗被告行車
    紀錄器錄影畫面之結果及其附件擷圖（見本院卷第97至98頁
    、第101至115頁）所示，可知自被告駕車開始明顯左轉彎起
    至其不慎撞及告訴人林○貞所騎乘之機車為止，至多僅不過
    約為2秒內之短暫瞬間，且當時告訴人林○貞所騎機車已甚為
    接近於被告所駕車輛（參見上開本院勘驗結果附件之「圖五
    」至「圖八」，見本院卷第109至115頁），復無告訴人林○
    貞騎乘機車超速之積極具體事證，而考諸大多數駕駛於一般
    交通狀況下，在已感知危險必須做停車動作之後的典型反應
    ，從其觸發、感知、判斷而起，再至採取煞車動作、開始有
    效煞車之反應時間，並酌以機車之煞車阻力係數及所需距離
    （即反應距離+煞車距離）等情，實難以苛責遵守交通規則
    騎乘機車進入路口直行之告訴人林○貞，在此極為短暫之瞬
    間及距離內，得以採取適當之措施並防免車禍之發生，故本
    院認告訴人林○貞應無肇事之原因；前開鑑定意見誤認告訴
    人林○貞對於本件車禍之發生亦與有疏未注意車前狀況及適
    採安全措施之部分，尚難憑採。告訴代理人乙○○於本院聲請
    將本案再送請覆議，以明告訴人林○貞並無肇事之原因，因
    本院已依前揭事證認定告訴人林○貞並未有肇事之原因，自
    無再行送請覆議鑑定之必要。至被告依本院前開勘驗結果，
    其於肇事前駕車雖未行至路口中心處，即在其初入路口之斑
    馬線處搶先開始左轉彎，然本院考量倘其有注意並禮讓對向
    由告訴人林○貞騎乘之直行機車先行，應仍不致發生本案之
    車禍，是認被告上開駕車疏未行至交岔路口中心處即先行左
    轉之行為，尚非屬肇致車禍發生之過失；被告就本案車禍之
    過失，應為其疏未注意車前狀況，及其為轉彎車而疏未採取
    禮讓為直行車之告訴人林○貞所騎機車之安全措置，均併此
    說明。
(三)按汽車行駛至交岔路口，轉彎車應讓直行車先行，且應注意
    車前狀況，並隨時採取必要之安全措施，道路交通安全規則
    第102條第1項第7款及同規則第94條第3項分別定有明文。被
    告領有適當之駕駛執照【參見道路交通事故調查報告表㈡所
    示，見109年度他字第7005號卷第33頁】，自應遵守上開規
    定。被告於上揭案發時間，駕駛車牌號碼000-0000號自小客
    貨車，沿臺中市○區○○○路○○○○○○○○○○村路○設○○○○○號誌之交
    岔路口，於燈號顯示綠燈欲左轉至美村路時，本應注意轉彎
    車應讓直行車先行，並應注意車前狀況，隨時採取必要之安
    全措施，而依當時為日間有自然光線，道路舖裝柏油、乾燥
    、無缺陷、無障礙物，視距良好等一切情狀，並無不能注意
    之情事，有道路交通事故調查報告表㈠1件（見109年度他字
    第7005號卷第33頁）在卷可明，竟疏未注意該路口對向車道
    適有遵守綠燈號誌騎乘車牌號碼000-0000號普通重型機車之
    告訴人林○貞（無肇事因素），沿建國南路由西往東方向直
    行前來之狀況，即行貿然左轉，乃不慎撞及告訴人林○貞所
    騎駛之上開機車，使告訴人林○貞人車倒地，並受有前揭重
    傷害，其過失行為與告訴人林○貞所受重傷害間，具有相當
    因果關係，被告自應負過失傷害人致重傷之罪責。
(四)此外，復有臺中市政府警察局道路交通事故肇事人自首情形
    紀錄表1份（見109年度他字第7005號卷第37頁）在卷可佐，
    本件事證明確，被告前開過失傷害人致重傷犯行足可認定。
三、法律適用方面：
    核被告所為，係犯刑法第284條後段之過失傷害人致重傷罪
    。又被告肇事後，於有偵查犯罪職權之機關或個人發覺其犯
    罪前，自動向趕赴現場處理之員警坦承肇事而自首，且主動
    接受裁判等情，有上揭臺中市政府警察局道路交通事故肇事
    人自首情形紀錄表1份（見109年度他字第7005號卷第37頁）
    在卷可憑，爰依刑法第62條前段之規定減輕其刑。
四、本院將原判決撤銷改判之說明：
(一)原審認被告所為過失傷害人致重傷犯行之事證明確，予以論
    罪科刑，固非無見。惟查：１、原判決於其犯罪事實欄一中
    ，未記載認定告訴人林○貞與有過失之事實，固屬正確，然
    其於理由欄二部分，逕引用載有：告訴人林○貞駕駛普通重
    型機車，行經設有管制號誌交岔路口，未注意車前狀況適採
    安全措施，為肇事次因等語之臺中市車輛行車事故鑑定委員
    會109年12月21日中市車鑑字第1090010361號函附之鑑定意
    見書（中市車鑑0000000案）作為證據，復未就此部分與其
    事實認定不同之事證，於其理由欄中說明何以未為可採之心
    證，容有事實與理由矛盾及理由未備之未當，有所未合。2
    、又被告對原判決提起上訴後，已於本院與告訴人林○貞就
    民事部分調解成立，調解內容略為：被告同意於110年9月3
    日前給付告訴人林○貞新臺幣（下同）480萬元（包含告訴人
    林○貞依強制汽車責任保險法所得請領之保險理賠金），並
    由被告以匯款方式匯入告訴人林○貞指定之金融機關帳戶內
    ，告訴人林○貞願意原諒被告，不再追究其刑事責任等語，
    且上開款項已由保險公司給付440萬元完畢，至其餘40萬元
    則由保險公司協調由被告支付，被告自述因向銀行申請貸款
    未獲通過，迄今尚未給付，惟亦經告訴代理人乙○○表明同意
    本院給予被告緩刑之機會等情【此據被告及告訴代理人分別
    於本院審理時陳明（見本院卷第96頁、第133頁、第139頁）
    ，並有本院110年度刑上移調字第150號調解筆錄及本院公務
    電話查詢紀錄各1份（見本院卷第51至52頁、第99頁）在卷
    可稽】，原判決未及參酌被告此部分之犯罪後態度，作為其
    量刑之斟酌事由，稍有未洽。被告上訴意旨其中指摘原判決
    於其犯罪事實欄未記載告訴人林○貞與有過失，有所未合，
    並據此指陳原判決量刑過重等語部分，依本判決前開理由欄
    二、(二)所示本院認定告訴人林○貞未有肇事原因之有關事
    證及說明，難認有理由；惟被告上訴意旨另以前開本段２所
    示之內容，以伊業與告訴人林○貞調解成立並已部分履行等
    情，請求為其科刑有利之斟酌，則非無理由，且原判決併有
    本段前揭１所示之瑕疵存在，即屬無可維持，自應由本院予
    以撤銷改判。
(二)爰審酌被告前未曾有經科刑之刑案紀錄（有臺灣高等法院被
    告前案紀錄表1份在卷可參），素行尚稱良好，自陳高中畢
    業，從事○○工作，家庭經濟小康，有小孩尚未成年及父母需
    扶養等智識程度、生活及經濟狀況，如犯罪事實欄一所示過
    失傷害人致重傷之手段、情節，告訴人林○貞所受重傷害之
    程度，及其犯罪後自首並坦承犯行，且於本院審理期間，已
    就民事部分與告訴人林○貞調解成立，調解內容略以：被告
    同意於110年9月3日前給付告訴人林○貞480萬元（包含告訴
    人林○貞依強制汽車責任保險法所得請領之保險理賠金），
    並由被告以匯款方式匯入告訴人林○貞指定之金融機關帳戶
    內，告訴人林○貞願意原諒被告，不再追究其刑事責任等語
    ，且上開款項已由保險公司給付440萬元完畢，至其餘40萬
    元則由保險公司協調由被告支付，被告自述其因向銀行申請
    貸款未獲通過，迄今尚未給付【此據被告及告訴代理人乙○○
    分別於本院審理時陳明（見本院卷第96頁、第133頁、第139
    頁），並有本院110年度刑上移調字第150號調解筆錄及本院
    公務電話查詢紀錄各1份（見本院卷第51至52頁、第99頁）
    在卷可稽】等犯罪後態度等一切情狀，量處如主文第二項所
    示之刑，並諭知易科罰金之折算標準，以示懲儆。
(三)末查，被告前未曾受有期徒刑以上刑之宣告，有臺灣高等法
    院被告前案紀錄表1份在卷可按，且被告已坦認上開過失傷
    害人致重傷之犯行，並於上訴本院後，就本案民事部分與告
    訴人林○貞調解成立，且已由保險公司協助就賠償總額480萬
    元支付其中之440萬元，雖被告未依限給付餘款40萬元，但
    亦獲告訴代理人乙○○於本院審理時表明同意給予被告緩刑之
    機會等情，業如前述，本院認被告經此科刑教訓，應已知所
    警惕，堪認並無再犯之虞，因認其所受上開刑之宣告，以暫
    不執行為適當，爰依刑法第74條第1項第1款之規定，併予宣
    告緩刑3年；又本院為督促被告依上開調解條件給付遲延未
    付之賠償金額，故認有依刑法第74條第2項第3款之規定，命
    被告就本院110年度刑上移調字第150號調解筆錄其中尚未支
    付之40萬元賠償金額，應於前開緩刑期內對告訴人林○貞給
    付而為賠償之必要，爰併為此附負擔之宣告，而被告於緩刑
    期內如有違反所定後續負擔未履行上開賠償，且情節重大者
    ，依刑法第75條之1第1項第4款之規定，得撤銷其緩刑宣告
    ，附此敘明。
據上論斷，應依刑事訴訟法第369條第1項前段、第364條、第299
條第1項前段（依判決格式簡化原則，僅引用程序法條文），判
決如主文。
本案經檢察官蔡雯娟提起公訴，檢察官乙○○到庭執行職務。 
中　　華　　民　　國　　110 　年　　11　　月　　11　　日
                  刑事第十二庭  審判長法　官  張國忠
                                      法　官  高文崇
                                      法　官  李雅俐
以上正本證明與原本無異。
不得上訴。
                                      書記官  蕭怡綸

中　　華　　民　　國　　110 　年　　11　　月　　11　　日
附錄論罪科刑法條：
刑法第284條：
因過失傷害人者，處1年以下有期徒刑、拘役或10萬元以下罰金
；致重傷者，處3年以下有期徒刑、拘役或30 萬元以下罰金。